臺灣雲林地方法院刑事判決　　　　　　　 96年度易字第432號
公　訴　人　臺灣雲林地方法院檢察署檢察官
被　　　告　甲○○
上列被告因傷害案件，經檢察官聲請以簡易判決處刑（96年度偵
字第1820號），本院斗六簡易庭認不應以簡易判決處刑，改由本
院刑事庭依通常程序審理，並判決如下：
        主    文
甲○○傷害人之身體，處拘役肆拾日，減為貳拾日，如易科罰金
，以新台幣壹仟元折算壹日。
        事    實
一、甲○○於民國96年1 月26日上午9 時30分許，在雲林縣大埤
    鄉大德村大德58之2 號前，因細故與丁○○○發生糾紛，不
    滿丁○○○抓傷其左臉， (此部分傷害未據告訴)， 竟萌生
    傷害人身體之犯意，出手毆打丁○○○，致丁○○○受有左
    顳部紅腫、右手背瘀腫等傷害。
二、案經丁○○○訴由雲林縣警察局斗南分局報告臺灣雲林地方
    法院檢察署檢察官偵查並聲請簡易判決處刑。
       理    由
一、按被告以外之人於審判外之言詞或書面陳述，除法律有規定
    者外，不得作為證據；其於審判外之陳述，雖不符前 4條之
    規定，而經當事人於審判程序同意作為證據，法院審酌該言
    詞陳述或書面陳述作成時之情況，認為適當者，亦得為證據
    ，刑事訴訟法第159 條第1 項、第159 條之5 第1 項分別定
    有明文。本案證人丙○○及告訴人丁○○○於警詢、偵訊中
    之陳述及劉泰成聯合診所驗傷診斷書、全華診所診斷證明書
    各1 紙，為被告以外之人於審判外之言詞及書面陳述，本不
    得作為證據，惟經被告於審判程序時就此部分同意作為證據
    ，本院審酌前開陳述作成之情況，認為適當，得作為證據。
二、訊據被告甲○○矢口否認有上開傷害之犯行，辯稱：是丁○○○先出手抓我的臉，我是要把她撥開，有稍微打到她的臉
    ，但我沒有用拳頭打云云。經查：
(一)、上開事實，業據證人即告訴人丁○○○於警詢及本院審理中
    指訴綦詳，核與證人丙○○於偵查中結證稱「．．．當時我
    在丁○○○住處客廳看電視，後來聽到爭吵的聲音跑出去，
    就看到甲○○握拳毆打丁○○○一下左邊太陽穴，丁○○○
    有倒下，我要過去扶時，甲○○說我是外人不能管．．．」
    等語；於本院審理時到庭結證「原本一開始是問候，丁○○○說『叔公，我應該沒有說你拿花椰菜去給誰．．．你可不
    可以不要亂說』，當時我就出去聽了，後來被告就說『就是
    你，害我被我老婆罵! 』，然後他就出手了。」、「被告沒
    有講什麼話，他一拳就出去了。」、「他打丁○○○左邊的
    太陽穴。」相符，而被告於警詢供稱有用左手摑告訴人左臉
    部；於偵查中供稱有用手稍微打到丁○○○臉等語，足證被
    告確有出手毆打丁○○○之動作，且造成丁○○○頭部左顳
    部7X5 公分之紅腫及右手背2X2 公分之瘀腫傷害，此外並有
    劉泰成聯合診所驗傷診斷書1 紙附卷可稽，是被告傷害告訴
    人之行為已臻明確。
(二)、按正當防衛必須對於現在不法之侵害始得為之，侵害業已過
    去，即無正當防衛可言。至彼此互毆，又必以一方初無傷人
    之行為，因排除對方不法之侵害而加以還擊，始得以正當防
    衛論。故侵害已過去後之報復行為，與無從分別何方為不法
    侵害之互毆行為，均不得主張防衛權。（最高法院30年上字
    第1040號判例意旨參照）。被告雖辯稱未曾傷害告訴人，且
    係告訴人出手欲打伊，伊要將她推開但推不開，她便出右手
    抓傷伊左臉部，如果她不先出手伊就不會出手推她云云。惟
    查，被告於警詢時抗辯：「於案發當時我有跟丁○○○發生
    衝突，我只用左手摑她左臉部並未打傷她，也未抓她右手」
    。又稱：「她（丁○○○）走到我面前出手欲打我，我要將
    她推開但推不開，她便出右手抓傷我左臉部，如果她不先出
    手我就不會出手推她」。其又復於偵訊時供稱：「是她出手
    抓我的臉，我是要把她撥開」。又改口稱：「我有用手稍微
    打到她的臉，但沒有用拳頭打」。綜上觀之，被告是如何於
    雙方爭執時導致告訴人受傷，是伸手摑告訴人左臉？抑或是
    為抵擋告訴人之攻擊而不小心推她、撥她致其受傷之情形，
    先後陳述不一，且相互矛盾。又被告於案發當時先與告訴人
    丁○○○發生衝突，嗣後二人發生互毆，彼此傷害，揆諸前
    開判例，已無正當防衛可言。再者，被告出手毆打傷害告訴
    人時，告訴人縱先出手抓傷其左臉部，侵害已然過去，被告
    仍出手傷害告訴人，亦無主張正當防衛之權利，所辯自非可
    採。
(三)、證人乙○○於本院審理時雖證稱沒有看到被告用手將告訴人
    撥開時有無打到告訴人等語，惟證人乙○○亦證稱：「他們
    吵架吵到很熱烈時，女的就進去門內出手抓被告甲○○的臉
    。」、「本來在大路旁吵架、對罵，後來丁○○○有去裡面
    抓被告的臉，流了血我也有看到，被告甲○○才生氣。」、
    「她（丁○○○）抓傷了被告甲○○的臉，抓到流血，被告
    甲○○就用手撥開丁○○○」、「在他們互相打來打去時，
    丙○○才出來跑去站被告甲○○家門口．．．」等語。除證
    實證人丙○○於被告與告訴人互毆時同在現場，亦證明被告
    當時確有出手撥打告訴人，且告訴人之侵害業已經過，並無
    任何現在不法侵害存在可言，而被告係因受告訴人之攻擊後
    ，心生不滿，進而出手撥打告訴人，造成二人互毆情形，自
    無可認被告是出於防衛意思而為單純排除侵害之動作，已如
    前述，是證人乙○○之證述，自不足為被告有利之認定。
(四)、綜上所述，本件事證明確，被告傷害犯行堪以認定，應予依
    法論科。
三、核被告甲○○所為，係犯刑法第277 條第1 項之傷害罪。爰
    審酌被告甲○○因小小誤會，不顧鄰居情誼，思考其他和平
    解決之道，訴諸暴力，動手毆打告訴人，造成告訴人受傷及
    街坊情誼破裂，犯後又不知悔改，仍飾詞狡辯，本應予以重
    罰，惟本件源自被告與告訴人彼此間誤會引發爭吵，嗣而互
    毆傷害，被告雖應科責，告訴人亦屬有責，及告訴人所受傷
    勢尚非重大，被告無前科資料，國小畢業之智識程度，犯罪
    之動機、手段、行為時所受之刺激等一切情狀，量處如主文
    所示之刑，並諭知易科罰金之標準。又被告犯罪後，中華民
    國九十六年罪犯減刑條業於96年7 月4 日公布，同年月16日
    施行，查被告犯罪時間均在96年4 月24日之前，且無該條例
    所規定限制減刑之除外情事存在，爰依該條例第2 條第1 項
    第3 款、第7 條之規定，於裁判時減其宣告刑2 分之1 ，如
    主文所示。
據上論斷，應依刑事訴訟法第452 條、299 條第1 項前段，刑法
第277 條第1 項、第41條第1 項前段、刑法施行法第1 條之1 第
1 項、第2 項前段，中華民國九十六年罪犯減刑條例第2 條第1
項第3 款、第7 條，判決如主文。
本案經檢察官李明哲到庭執行職務
中　　華　　民　　國　　96　　年　　8 　　月　　23　　日
                  刑事第一庭  法  官  紀文勝
以上正本證明與原本無異。
如不服本判決，應於判決收受後10日內，向本院提出上訴狀（須
附繕本）。
                              書記官  陳善永
中　　華　　民　　國　　96　　年　　8 　　月　　23　　日
附錄本案論罪科刑法條全文：
刑法第277條第1項
傷害人之身體或健康者，處3 年以下有期徒刑、拘役或1 千元以
下罰金。
